臺灣高等法院臺南分院刑事判決
110年度交上易字第4號
上  訴  人  
即  被  告  趙泰雄
選任辯護人  蔡佳燁律師
上列上訴人因過失傷害案件，不服臺灣臺南地方法院109年度交
易字第880號中華民國109年11月18日第一審判決（起訴案號：臺
灣臺南地方檢察署109年度偵字第14174號），提起上訴，本院判
決如下：
    主  文
上訴駁回。
趙泰雄緩刑貳年。
    犯罪事實
一、趙泰雄於民國108年11月23日上午，駕駛車號00-0000號自小
    客車，沿臺南市東區崇德路西往東方向行駛，於11時許，途
    經該路段000號前時，理應注意車輛行駛時，駕駛人應注意
    車前狀況及兩車並行之間隔，隨時採取必要之安全措施。而
    依當時情形，又無不能注意之情事，竟疏於注意，貿然前行
    。適同向右側有黃淑惠騎乘之車號000-000號機車行經該處
    ，趙泰雄駕駛之自小客車輪胎碾壓黃淑惠左腳掌，車輛輪胎
    刮傷黃淑惠左小腿，使黃淑惠因而受有左側小腿挫傷、左側
    小腿擦傷、左下肢壓挫傷、左小腿7×3公分擦傷、腳踝及足
    背部廣泛性瘀青等傷害。
二、案經黃淑惠訴由臺灣臺南地方檢察署檢察官偵查起訴。
    理  由
壹、證據能力部分：
一、被告以外之人於審判外之言詞或書面陳述，除法律有規定者
    外，不得作為證據，刑事訴訟法第159 條第1 項定有明文。
    證人黃淑惠、周瑞鈴於警詢時或偵查中未經具結之證述，屬
    被告以外之人於審判外之陳述，被告及其辯護人於本院準備
    程序中主張無證據能力（見本院卷第53、54頁），且查無刑
    事訴訟法第159 條之2 所定例外得為證據之情形，依上開規
    定即無證據能力。至被告雖曾於原審審理中默示擬制同意上
    開證據之證據能力，然並非本於被告之積極處分而使其效力
    恆定，原則上應容許被告及辯護人於本院審理中對上開證據
    能力再為爭執，併此說明。
二、被告以外之人於審判外之陳述，雖不符刑事訴訟法第159條
    之1至第159條之4之規定，而經當事人於審判程序同意作為
    證據，法院審酌該言詞陳述或書面陳述作成時之情況，認為
    適當者，亦得為證據；當事人、代理人或辯護人於法院調查
    證據時，知有第159條第1項不得為證據之情形，而未於言詞
    辯論終結前聲明異議者，視為有前項之同意，刑事訴訟法第
    159條之5第1項、第2項定有明文。除上開經被告及其辯護人
    爭執部分外，本判決其餘所引用具傳聞證據性質之供述證據
    ，因檢察官、被告及其辯護人於本院準備程序中均同意有證
    據能力（見本院卷第53至55頁），亦未於本案言詞辯論終結
    前具狀聲明異議，本院審酌該等被告以外之人審判外陳述作
    成時之情況，並無不能自由陳述之情形，亦無顯不可信之情
    狀，且未見有何違法取證或其他瑕疵，而與待證事實具有關
    聯性，本院認為以之作為證據應屬適當，自均得作為證據。
    至本判決所未引用部分，則不贅述其證據能力。
三、本件所引用卷內非供述證據性質之證據資料，均無證據證明
    係公務員違背法定程序所取得，亦無顯有不可信之情況，且
    均經本院於審理期日提示而為合法調查，依刑事訴訟法第
    158 條之4 規定之反面解釋，亦均有證據能力。
貳、實體部分：
一、認定犯罪事實所憑之證據及理由：   
（一）訊據被告趙泰雄固坦承於前揭時間駕車行經上開地點，惟
      否認涉有過失傷害犯行，辯稱：行經該處時，因人車擁擠
      ，其車速甚慢，不曾與告訴人黃淑惠發生碰撞；倘有與告
      訴人發生碰撞，則應有人會拍打其車窗告知肇事為是，故
      應非其與告訴人發生碰撞等語。被告之辯護人則為被告辯
      護稱：本案只有告訴人單方指述，並無其他證據可以證明
      被告在當時確實有跟告訴人發生碰撞，依證人周瑞鈴證述
      ，她對於碰撞細節並不記得，而當法官提示汽車照片，證
      人周瑞鈴也說不確定是這輛車，此外，依卷內監視器畫面
      可以看到被告所駕車輛行經該處都沒有看到告訴人，畫面
      中也沒有任何與被告車輛發生碰撞的情形，也看不出來有
      人追喊或者拍被告車輛玻璃的畫面，可見本案並無證據可
      以證明被告在當時確實有與告訴人發生碰撞；退步言之，
      就算當時真的被告有與告訴人發生碰撞，也沒有證據可以
      證明整個事發過程及被告確實有何過失，當時車輛很多，
      不排除是其他車輛跟告訴人發生碰撞，就算是被告與其發
      生碰撞，也有可能是告訴人要閃避其他人、車才碰觸到被
      告，被告行經該處已經非常小心慢行，可見應無過失，依
      無罪推定原則，請判決被告無罪。又本案發生時，被告確
      實不知情，此有臺南地檢署109年度偵字第14174號不起訴
      處分在案，應可認定，且被告也與告訴人成立和解，告訴
      人也表明不追究被告刑事責任，請給予無罪或從輕量刑或
      緩刑宣告云云。
（二）經查： 
   1、告訴人黃淑惠騎乘車號000-000號機車於108年11月23日上
      午，行經臺南市○區○○路000號前，與某自小客車發生碰撞
      ，告訴人黃淑惠遭自小客車輪胎碾壓左腳掌，並經該自小
      客車輪胎刮傷其左小腿一節，業據證人即告訴人黃淑惠於
      本院審理中證述在卷（見本院卷第138至149頁），核與當
      時亦在場並目擊本件行車事故發生經過之證人周瑞鈴於本
      院審理中證述明確（見本院卷第113至119頁），且有道路
      交通事故現場圖、道路交通事故調查報告表（一）、（二
      ）、臺南市政府警察局第一分局交通分隊108年11月23日
      道路交通事故現場暨車損照片18張各件在卷可稽（見他卷
      第45、47至49、67至83頁），此部分事實應堪認定。又告
      訴人黃淑惠因本件車禍受有左側小腿挫傷、左側小腿擦傷
      、左下肢壓挫傷、左小腿7×3公分擦傷、腳踝及足背部廣
      泛性瘀青等傷害等情，亦有台南市立醫院診斷證明書2紙
      附卷存參（見他卷第37至39頁），此部分事實亦堪認定。
   2、由以下證人之證述可知，被告所駕駛之車輛於事發當時確
      有與告訴人之身體發生碰撞，致告訴人受有上開傷勢：
　 （1）證人即當場目擊之路人周瑞鈴於本院審理中具結證稱：
        「（在108年11月23日於崇德市場附近有發生一件車禍
        ，有機車騎士說她受傷，是你用手機打電話報警？）是
        。（你打電話報警，是因為你看到的現場有發生車禍？
        ）在我左邊發生的。因為我正走路往前走，車禍在我左
        前方不遠處。因為時間久了我有點忘記，但我確定當下
        我有看到一輛汽車跟一台機車，怎樣發生我忘記了，但
        我記得汽車撞到一名女性，但細節我忘記了。（你看到
        機車女性騎士有跌倒或者受傷？）她應該有受傷，哪裡
        受傷我不記得了。（汽車與機車如何碰撞？）我忘記了
        ，我記得汽車碰撞到女生，然後完全沒有停下來，就是
        一直往前開。（你確定有碰到？）有，我有看到，只是
        怎樣碰我不記得了。（車禍發生，那部汽車就馬上離開
        現場，有無稍做停留？）都沒有停，撞到之後就一直往
        前開，所以我們一些路人就是幫忙處理那名小姐。（當
        時那位女士受傷有很明顯？）我忘記了，但應該有受傷
        ，因為我們有請他到旁邊休息。（當時路人有無大聲呼
        叫該部汽車？）有，有人喊就是「你撞到人還往前開」
        ，但該車仍然繼續往前開。(你事後有提供一張字條上
        面有車號？)有。(請問該字條車號如何寫下？)他撞到
        那個女生車子就往前離開，我就趕快喊請旁邊路人大家
        趕快幫忙看車牌號碼，因為我有點近視，所以我說大家
        趕快幫忙看車牌號碼，我現在忘記車牌，例如我看到的
        是123，我就說是不是123，然後就很多人跑去看，因為
        車子開走了，結果後來有兩個人說是124（我是舉例）
        ，而且我很確定有一個人是從車子那個方向走過來，所
        以他看得很清楚，他就說是124沒有錯，另外站在我們
        這邊的也有人說是124，所以我就進去附近的中藥行借
        紙、筆幫他寫下來。(所以你就自己所記憶中的車號與
        另外兩名路人，他們提出他們認為的車號，你們斟酌後
        拼湊出你們認為的車號？)對。（你肯定其中有一位是
        在肇事車輛前方走過來？）對，車子離開，那名女生是
        從車子那邊走過來。(所以他看得比較清楚？）對。(寫
        下車牌號碼主要是根據這名小姐？)這位小姐還有站在
        跟我同方向的另一名小姐。（你有完全看到車禍碰撞經
        過？）有，當下我有看到。（你有請別人幫忙看車牌，
        那些人有無告訴你他們有親眼看到碰撞過程？）有。（
        你當時記得的車牌號碼與後來你問其他人告訴你的號碼
        有無一樣？）不一樣，差一個字。(以電子卷證提示他
        字卷第107頁，這張字條是你當時所寫？）是。（當庭
        提示他字卷第75-83頁汽車照片供證人閱覽）因為我當
        初是從後面看到的，是像77頁下方照片這樣的車輛沒錯
        ，時間太久了，我現在不確定是這輛車。我現在回想起
        來是這種舊舊的車輛沒錯，但是細節我不記得了，是這
        種房車沒錯，不是休旅車。我不敢確定就是這輛車。(1
        08年11月份當時視力比現在還好嗎？）當時測是1.0。
        」等語（見本院卷第113至120頁）。由上開證人周瑞鈴
        之證述可知，事發當時被告所駕駛之車輛確有撞到告訴
        人之身體，造成告訴人受傷，並由現場目擊之人一起記
        下肇事車號交由亦同時看到部分車號（與其他看得較清
        楚之人所記下車號只差距1個號碼，其餘5個號碼完全一
        致）之證人周瑞鈴報警，是以在場至少有三個人以上均
        同時目擊被告所駕駛之車輛撞到告訴人，實無誤認之可
        能，且上開情節均為證人周瑞鈴親眼目擊，並非聽聞自
        他人轉述，自得證明本件被告過失傷害之犯罪事實。至
        證人周瑞鈴於本院審理中到庭作證時雖因距本件案發已
        間隔相當之時日，就相關細節記憶不清，然就本案關鍵
        部分即其當時與其他人均同時目擊上開車號車輛肇事一
        節，陳述已屬明確，應可採信。是被告及辯護人主張上
        開證人周瑞鈴之證述無法證明被告於當日確有與告訴人
        發生碰撞，並無可採。
   （2）證人即告訴人黃淑惠於本院審理中具結證稱：「(是否
        在108年11月23日上午於崇德市場附近車禍？)是。(現
        場是否在俗俗的賣水果攤旁邊？)對。(你騎在什麼車道
        ？)我是崇德市場要往中華東路走。(你是走右側靠路邊
        ？)因為那地方車輛很多，車速都非常慢在走，所以一
        定是走旁邊。(根據你於偵訊時稱當時車多，你是走走
        停停，所以腳放地面？)對，我兩隻腳都是在地上這樣
        慢慢的、慢慢的踩，因為車速非常慢。(當時你的腳被
        一部自用小客車碾壓？)對，腳趾頭，還有小腿也被車
        子的輪軸刮傷。(所以你的左腳掌被壓到、左小腿被刮
        到？)對。(是輪胎輪框？)是輪軸，因為輪軸比較凸，
        所以會刮到我的腳。(當時有無清楚看到是什麼車壓傷
        你？)綠色的、可能是1400至1600的車，中古型不是新
        型的車。(他的車速如何？)車速也慢，他要強行通過所
        以刮到我。要擠過去這樣，他要擠過去當然距離沒有測
        好的話一定會刮到我。(他從你後面過來？)是。(跟你
        併行時壓到你？)是。(當時車很多，機車很多停路邊？
        )菜市場大家買菜很少人把車子停下來，大家都是邊騎
        邊看。(在車輛擁擠時，那部小客車要超越你，速度不
        快但距離沒有保持好而壓到你？)是。(以現在立場，你
        確認當時撞到你的是被告的車？)是。(你之前稱現場有
        民眾記下車號，然後把車號給你？)對，是一名小姐，
        她寫給我的，她跟我說撞到我的車的車號在這邊，等一
        下警察來跟他們講。(當時汽車如何碰撞你？)他從我的
        後面、左邊過來，開到我旁邊時離我很近，沒有安全距
        離，所以他擦撞到我。(有無可能是汽車右邊輪胎撞到
        你或壓過你，因為你當時已經看到汽車照後鏡了？)其
        實我被撞的剎那只是一秒鐘時間，我怎麼會知道他從後
        面來，距離沒有量好刮到我，所以我那一秒鐘時間不知
        道他是前輪或後輪撞到我。(你剛才有說他有碾壓到你
        的腳掌、腳趾頭，那如果你的腳沒有往外伸，他要如何
        碾壓到你的腳？)我的腳掌如果向外，他靠我很近，一
        定會壓到我的腳，我的腳掌如果內八字他就不會撞到我
        ，如果腳掌是外八字他就會壓到我。(以電子卷證提示
        他字卷第73頁以下照片。請你看螢幕，這些照片是否你
        說當時所看到壓到你的車？)是淺墨綠，TX的，車型就
        是這型的，顏色也對。(那麼應該沒有所謂輪軸，而應
        該是輪框？)嗯。(你當時被撞那瞬間有知道自己被撞到
        ？)有。(你當時腳的感覺如何？)有疼痛感，擦破皮有
        流血一定有感覺。（提示他字卷第107頁，有無看過這
        張字條？)就是這張。就是那個路人給我的，我不知道
        他名字，就是後來有去作證的那個人，這張是她給我，
        我提供給法官的。」等語（見本院卷第138至149頁）。
        上開告訴人之證述與前揭證人周瑞鈴之證述大致相符。
        且由告訴人之證述可知，事發當時係因被告所駕駛之車
        輛未與告訴人保持安全間距，所以在車輛經過時，造成
        告訴人之腳趾遭碾壓、小腿遭刮傷。告訴人在現場即有
        疼痛感、擦破皮並有流血，足認被告之過失駕駛行為確
        已造成告訴人受傷之結果，兩者間具有相關因果關係，
        堪以認定本件被告過失傷害之犯罪事實。
   （3）綜上所述，堪認本案案發時，確係被告駕駛前揭自用小
        客車與告訴人發生碰撞，並碾壓告訴人左腳掌，車輛輪
        胎刮傷告訴人左小腿，使告訴人受有前揭傷害。　　　
   3、被告及辯護人雖以前揭情詞提出答辯及辯護，然查：
　 （1）依上開證人周瑞鈴、黃淑惠之證述，已足以認定被告所
        駕駛之車輛於事發當時確有與告訴人之身體發生碰撞致
        告訴人受傷之事實，且係因被告所駕駛之車輛未注意車
        前狀況及與告訴人保持安全間距所致，均經本院認定如
        前。又現場監視錄影畫面確實錄得被告車輛有經過案發
        現場之事實，此亦為被告所不爭執，且本件被告過失傷
        害之既有上開證人之證述可資證明，縱監視錄影畫面未
        能錄得被告車輛碰撞告訴人之畫面，亦不影響於上開事
        實之認定。且因本件車禍兩車碰撞之過程為自用小客車
        輪胎直接碾壓告訴人左腳掌，且車輛輪胎刮傷告訴人左
        小腿，使告訴人受有前揭傷害。是自用小客車直接接觸
        部位為告訴人之腳掌與左小腿，並非直接撞擊告訴人騎
        乘之機車，是被告所駕自用小客車與告訴人機車車身均
        無擦撞痕跡即非無可能，尚難據此認本案車禍並非被告
        所駕車輛所致。是被告及辯護人此部分之辯解，尚無可
        採。
　 （2）本案發生地點為崇德市場前，而案發之際為上午11時許
        ，正是市場交易熱絡人潮洶湧之際，人車往來頻繁，被
        告與告訴人均無高速行車之可能，此觀告訴人前揭證述
        即明。且被告當時之車速緩慢，加以告訴人腳掌厚度非
        高，被告駕車慢速碾過，確有可能僅造成車行過程稍微
        起伏，而非巨大彈跳之情形。且被告所駕車輛之輪胎側
        面擦撞告訴人小腿，並非機車車體之塑膠或金屬等材質
        ，被告駕車與之擦撞，確有可能未能察覺，自難僅以被
        告車行當時未能發覺為由，即認本件車禍之發生並非被
        告所為。是被告猶執前詞置辯，並無可採。
　 （3）路人發現車禍發生時所採取之行動不一，拍打肇事車輛
        車窗之舉，確實是可能採取之手段，但並非唯一或必然
        之方式。本案證人周瑞鈴即為車禍現場之路人，而其係
        採取自後觀察並記載肇事車輛車號之方式協助調查，此
        與現今社會常情亦無相違之處。且縱認曾有人拍打被告
        之車窗，或因力道不大，為吵雜之人車聲音掩蓋，而未
        為被告所察覺，亦非無可能，此之所以被告被訴肇事逃
        逸部分，經檢察官偵查後，認被告犯罪嫌疑不足而為被
        告為不起訴處分確定之原因。是被告徒以案發當日並無
        人拍打其車窗為由，否認本件車禍為其駕車所肇致云云
        ，亦無可採。
   4、按汽車行駛時，駕駛人應注意車前狀況及兩車並行之間隔
      ，並隨時採取必要之安全措施，道路交通安全規則第94條
      第3 項定有明文。被告駕駛自用小客車，自應注意遵守上
      開規定。且依當時天候晴、日間自然光線、柏油路面、路
      面乾燥、無缺陷、無障礙物、視距亦良好等情狀，有前揭
      道路交通事故調查報告表在卷可參，被告客觀上亦無不能
      注意之情事。而依前揭證人周瑞鈴、黃淑惠之證述，本件
      事故現場為崇德市場，往來人車眾多、擁塞，車輛距離較
      為接近且走走停停，被告行駛時更應提高警覺，而無因前
      方車多擁擠，即得免除其應依規定注意車前狀況及保持安
      全間隔之注意義務之理。而告訴人當時是因該路段往來人
      車眾多、擁塞，而有走走停停之情事，仍屬行駛中之車輛
      ，依客觀事證尚難認有起駛車未禮讓行進中車輛之過失。
      本件車禍發生時，被告行車自後而來，竟疏未注意前開規
      定，以致不慎與其車側之告訴人發生碰撞，致告訴人受有
      前揭傷害，堪認被告就本件車禍之發生有未注意車前狀況
      與保持足夠間隔之過失。從而，被告過失傷害犯行，事證
      明確，洵堪認定，自應依法論科。被告雖於110年4月6日
      具狀聲請再開辯論，然僅就惟本院前已論述部分，再行爭
      執或質以推測之詞，並未敘明本案有何證據亟待調查，故
      本院認並無再開辯論之必要，併此敘明。 
二、論罪部分：核被告所為，係犯刑法第284條前段之過失傷害
    罪。
參、駁回上訴之理由：
一、原審以被告犯行明確，適用刑法第284 條前段、第41條第1 
    項前段，刑法施行法第1條之1等規定，論被告過失傷害罪；
    復審酌被告駕車本應遵守交通規則，竟疏未注意，肇致本件
    交通事故發生、告訴人所受傷害之程度、被告犯後否認犯行
    之態度，並斟酌被告之品行、智識程度、家庭及生活狀況等
    一切情狀，量處如主文所示之刑，並諭知易科罰金之折算標
    準，核其認事用法並無違誤，量刑亦屬妥適。
二、被告雖以同前揭答辯意旨提出上訴；辯護人雖以同前揭辯護
    意旨為被告辯護，然被告及其辯護人關於被告無罪答辯之主
    張，並無可採，業如前述。至被告之辯護人另為被告辯護稱
    ：本案發生時，被告確實不知情，此有臺南地檢署109年度
    偵字第14174號不起訴處分在案，應可認定，且被告也與告
    訴人成立和解，告訴人也表明不追究被告刑事責任，請給予
    從輕量刑或緩刑宣告云云。惟按刑罰之量定，屬法院自由裁
    量之職權行使，應審酌刑法第57條所列各款事由及一切情狀
    ，為酌量輕重之標準，並非漫無限制；量刑輕重係屬事實審
    法院得依職權自由裁量之事項，苟已斟酌刑法第57條各款所
    列情狀而未逾越法定刑度，不得遽指為違法；且在同一犯罪
    事實與情節，如別無其他加重或減輕之原因，下級審量定之
    刑，亦無過重或失輕之不當情形，則上級審法院對下級審法
    院之職權行使，原則上應予尊重。查原審於量刑時已具體審
    酌被告犯罪之過失情節、所致損害、犯後態度、前案及其智
    識程度、家庭狀況、職業等一切情狀而為量刑，並於判決理
    由中詳述刑法第57條規定量刑時應考量之各種事項（見原判
    決第5頁），經核原審認事用法並無違誤，量刑亦未逾越法
    定刑度，又未濫用自由裁量之權限，核無不當或違法之情形
    。至原判決雖有未及審酌被告與告訴人於本院審理中成立調
    解之情事，然本院審酌被告本件過失情節及造成告訴人受有
    左側小腿挫傷、左側小腿擦傷、左下肢壓挫傷、左小腿7×3
    公分擦傷、腳踝及足背部廣泛性瘀青等傷害，且被告雖於案
    發當時不知肇事，但在上開證人均已明確證述事發經過之情
    況下，仍未意識或反省己身之過失，尚難認犯後態度良好，
    是縱認被告於本院審理中與告訴人成立調解，為原審所未及
    審酌，然原審所量處之拘役30日，仍可適切反應被告本件過
    失傷害犯行應負之刑責，核無逾越職權、違反比例原則等不
    當或違法之處，是被告辯護人請求從輕量刑，其主張難認有
    據。
三、綜上所述，原審之認事用法並無不當，量刑亦已審酌前揭因
    素，而屬妥適，是被告上訴理由指摘原判決不當，為無理由
    ，應予駁回。
肆、緩刑之宣告：　　
    被告前未曾因故意犯罪受有期徒刑以上刑之宣告，有臺灣高
    等法院被告前案紀錄表可按，因一時疏忽，致罹刑典，犯後
    已坦承犯行，尚具悔意，且與告訴人調解成立，並已賠償告
    訴人3,600元，告訴人願原諒被告不再追究被告之刑事責任
    ，並同意法院依卷內資料給予被告從輕量刑及緩刑之宣告，
    有本院110年2月22日調解筆錄1份在卷可按（見本院卷第91
    至92頁），考量被告已與告訴人成立調解並賠償告訴人損失
    ，其一時疏失肇致車禍，經此偵審程序及科刑教訓後，當知
    警惕，應無再犯之虞，因認其所宣告之刑以暫不執行為適當
    ，爰依刑法第74條第1項第1款之規定，併予宣告緩刑2年，
    以啟自新。
據上論斷，應依刑事訴訟法第368條，刑法第74條第1項第1款，
判決如主文。
本案經臺灣臺南地方檢察署檢察官林慧美提起公訴，臺灣高等檢
察署臺南檢察分署檢察官蘇南桓到庭執行職務。
中　　華　　民　　國　　110 　年　　4 　　月　　7 　　日
                  刑事第四庭    審判長法  官  郭玫利
                                      法  官  陳金虎
                                      法  官  曾子珍
以上正本證明與原本無異。
不得上訴。
　　　　　　　　　　　　　　　　　　　書記官  李淑惠　　
中　　華　　民　　國　　110 　年　　4 　　月　　7 　　日
附錄本案論罪科刑法條全文：
中華民國刑法第284條
因過失傷害人者，處1年以下有期徒刑、拘役或10萬元以下罰金
；致重傷者，處3年以下有期徒刑、拘役或30萬元以下罰金。